【裁判字號】    97,台上,6810
【裁判日期】    971225
【裁判案由】    公共危險等罪
【裁判全文】
最高法院刑事判決            九十七年度台上字第六八一０號
上  訴  人  甲○○
            乙○○
            丙○○
上列上訴人等因公共危險等罪案件，不服台灣高等法院台南分院
中華民國九十七年六月四日第二審更審判決（九十七年度重上更
(二)字第八九號，起訴案號：台灣台南地方法院檢察署八十八年度
偵字第一二五六九、一二七七一號，八十九年度偵字第五ＯＯＯ
號），提起上訴，本院判決如下：
    主  文
上訴駁回。
    理  由
一、甲○○、乙○○部分
按刑事訴訟法第三百七十七條規定，上訴於第三審法院，非以判
決違背法令為理由，不得為之。是提起第三審上訴，應以原判決
違背法令為理由，係屬法定要件。如果上訴理由書狀並未依據卷
內訴訟資料，具體指摘原判決不適用何種法則或如何適用不當，
或所指摘原判決違法情事，顯與法律規定得為第三審上訴理由之
違法情形，不相適合時，均應認其上訴為違背法律上之程式，予
以駁回。本件原判決撤銷第一審關於上訴人甲○○、乙○○之科
刑判決，改判依牽連犯關係從一重仍論處甲○○、乙○○共同犯
山坡地保育利用條例第三十四條第一項之非法使用罪刑。從形式
上觀察，並無足以影響判決結果之違法情形存在。甲○○、乙○
○上訴意旨略稱：除台南縣山上鄉○○段第一二八三、一二八三
之一、一二八三之二、一二八六號土地外，在其餘土地傾倒廢棄
物等行為，均經法院判決確定，原審重為實體裁判，違反一事不
再理原則；原判決就甲○○前次被查獲（即民國八十四年七月二
十五日、同年八月七日）後至八十七年十二月間之行為，未敘明
不另為無罪諭知，為理由不備；原判決認定乙○○在山上段第一
二八三、一二八三之一、一二八三之二、一二八六號土地傾倒廢
棄物，然此等土地係經管理人丙○○同意使用，仍論以違反山坡
地保育利用條例第三十四條第一項之罪，顯有違誤；倘認乙○○
於此等土地以外之其他土地傾倒垃圾，即與事實欄認定其至八十
七年十二月開始擔任總務角色相矛盾；原判決認定甲○○於八十
年四月間違法竊佔山上段第一二九０、一二九二號土地約一一四
七平方公尺，又認定於八十七年十二月間擴大竊佔面積為四九六
平方公尺，且理由記載證人葉榮福證述甚詳，卻謂無傳訊葉榮福
之必要，均前後矛盾；證人余明村、葉榮福應有調查必要，原審
未依聲請傳喚訊問，有調查職責未盡之違法；原判決不採證人邱
志忠、黃勝綸、林清文、毛水木等有利於甲○○之證言，就卷內
其他有利於甲○○、乙○○之證據，均恝置不論，顯違背證據法
則，亦有理由不備之違法；原判決當事人欄漏未記載選任辯護人
柳聰賢律師，對該律師有利甲○○、乙○○之辯解及證據，未於
理由欄內詳予論敘，即非適法；原判決認定之犯罪時間、地點較
第一審判決認定者已大幅減縮，卻未說明何以仍量處與第一審判
決相近刑度之理由，違反刑法第五十七條規定及罪刑相當等原則
；原判決主文、事實、理由均認甲○○觸犯山坡地保育利用條例
第三十四條第一項之非法使用罪，與該條例第九條第八款之規定
相互矛盾；原審法院九十六年度重上更（三）字第三一０號邱志
忠、陳榮貴違反山坡地保育利用條例案件之判決，認定邱志忠、
陳榮貴犯罪時間自八十七年十一月間起迄同年十二月九日止，犯
罪地點不包括山上段第一二九０、一二九二號俗稱「七欉松地區
」之現場，原判決認定甲○○二人共犯之時間、地點與其二人不
甚相同，即與卷證不符而有錯誤；邱志忠經涂明星、林隆財同意
，在其二人所有土地上經營垃圾場，且訂有租賃契約書，原判決
仍認甲○○二人與邱志忠在此土地上共犯山坡地保育利用條例第
三十四條第一項之罪，有適用法則不當之違法云云。惟查犯罪事
實之認定，證據之取捨及其證明力如何，乃事實審法院自由判斷
之職權，如其取捨不違背經驗法則與論理法則，即不得指為違法
，而據為上訴第三審之理由。又經驗與論理法則等證據法則，俱
屬客觀存在之法則，非當事人主觀之推測，若僅憑上訴人之主觀
意見，漫事指為違經驗與論理等證據法則，即不足以辨認原判決
已具備違背法令之形式。本件原判決綜合全部卷證資料，認甲○
○、乙○○有其事實欄所載之犯行，已詳敘所憑之證據與認定之
理由，就其二人否認犯罪之所辯，認不足採信，亦於理由內予以
指駁、說明甚詳。並依確認之事實，說明本件犯罪時間始自八十
七年十二月間，與甲○○於八十年間在台南縣山上鄉○○段第一
二九０號等土地附近私設廢棄物掩埋場傾倒垃圾，於八十四年七
月、八十四年八月間被查獲，為原審法院於八十六年一月三十日
以八十五年度上訴字第一四六０號、及第一審法院於八十七年三
月十七日以八十六年度易字第一二六五號，分別判處罪刑確定之
犯罪（下稱前案），並無（實質上或裁判上）一罪之關係，甲○
○二人前案竊佔涂明星等人所有「七欉松地區」土地共一一四七
平方公尺，設立非法垃圾場，供他人傾倒廢棄物等，此次就「七
欉松地區」土地再度擴大竊佔四九六平方公尺，象大環保工程有
限公司（下稱象大公司）以余明村為名義負責人，實際上由甲○
○與其家人（包括甲○○之配偶陳高秀淑，兒子乙○○、陳榮貴
、陳德謙）所經營，對外承攬廢棄物清運工作，傾倒、掩埋在其
等竊佔之山上段第一二九０號等數十筆土地上，造成土壤、河川
等污染之論據。所為論斷，核無違背客觀存在之經驗法則與論理
法則，自屬事實採證、認事之適法職權行使，不容任意指摘。依
起訴書所載，檢察官並未起訴甲○○二人自前案八十四年七、八
月間被查獲日起至八十七年十一月間止有何犯行，且原判決係認
定甲○○二人自八十七年十二月間起始另起經營垃圾場之意，擅
自傾倒廢棄物，即無就未起訴之八十四年七、八月間起至八十七
年十一月止有無犯罪一節，予以審判，說明不另為無罪諭知之必
要。又原判決已說明甲○○、乙○○、丙○○就山上段第一二八
三、一二八三之一、一二八三之二、一二八六號土地部分，不成
立山坡地保育利用條例第三十四條之一罪（原判決第十七頁第八
行以下），並無上訴意旨所指理由矛盾等違法情事。第一審法院
審理邱志忠違反山坡地保育利用條例案件時，證人葉榮福曾於九
十年七月二十五日到庭具結證言，所為陳述，業經甲○○二人之
選任辯護人提出原審為證（見原審更二卷二第八十三、八十四頁
），依刑事訴訟法第一百五十九條之一第一項規定，得為證據，
原判決予以採用，核屬事實審採證、認事之職權，且甲○○之選
任辯護人於原審表示捨棄傳喚葉榮福，有審判筆錄載明可稽（見
原審上易字第八一五號卷二第四十九頁），從而原審以事證已臻
明確，說明無再傳喚葉榮福之必要，要無不合。甲○○聲請傳訊
證人余明村，係欲調查象大公司非其實際所經營，然象大公司實
際由甲○○與其家人經營，余明村僅係名義負責人等情，原判決
已詳敘其理由，即無調查之必要性，原判決未說明其理由，稍有
微瑕，然此訴訟程序上之瑕疵，顯然於判決無影響，依刑事訴訟
法第三百八十條規定，不得執為合法之第三審上訴理由。甲○○
、乙○○之選任辯護人柳聰賢律師已於原審審判期日到庭為其二
人辯護（見原審更二卷第三十至六十二頁），故原判決當事人欄
漏載柳聰賢為選任辯護人，亦不能據為合法之第三審理由。量刑
之輕重，屬事實審之職權，原判決以甲○○、乙○○之責任為基
礎，說明審酌刑法第五十七條所列各款事項而為刑之量定，既未
逾越法定刑度，亦未濫用其權限，且其法律適用與第一審不同，
所處之刑未較第一審者重，自無違法。正犯邱志忠、陳榮貴違反
山坡地保育利用條例案件所認定之犯罪事實，與本件稍有不同，
基於個案拘束之原則，要不得執為原判決違法之論據。再依卷內
資料顯示，林隆財係證稱其向國有財產局承租山上段第一一四三
之一三號土地上有一窪地，委託邱志忠「整平」，並無同意作為
廢棄物掩埋場之意，邱志忠竟作為「廢棄物掩埋場」予以傾倒垃
圾，原判決因認甲○○二人與邱志忠等就此土地有違反山坡地保
育利用條例第三十四條之一規定之情事，亦事實審採證、認事之
職權，要無違法可言。其餘上訴意旨，對原判決究竟如何不適用
法則或適用不當，未為具體之指摘，徒憑己見，就原判決已說明
事項或屬原審採證、認事職權之適法行使，任意指摘為違法，且
仍為單純事實之爭執，均不得據為第三審上訴之合法理由。應認
本件上訴違背法律上之程式，予以駁回。
二、丙○○部分
查第三審上訴書狀，應敘述上訴之理由，其未敘述者，得於提起
上訴後十日內補提理由書於原審法院，已逾上述期間，而於第三
審法院未判決前仍未提出上訴理由書狀者，第三審法院應以判決
駁回之，刑事訴訟法第三百八十二條第一項、第三百九十五條後
段規定甚明。上訴人丙○○因公共危險等罪案件，不服原審判決
，於九十七年六月十八日提起上訴，並未敘述理由，迄今逾期已
久，於本院未判決前仍未提出，依上開規定其上訴自非合法，亦
應駁回。
據上論結，應依刑事訴訟法第三百九十五條，判決如主文。
中    華    民    國  九十七  年   十二   月  二十五  日
                      最高法院刑事第十二庭
                          審判長法官  石  木  欽
                                法官  陳  世  淙
                                法官  洪  佳  濱
                                法官  呂  丹  玉
                                法官  段  景  榕
      本件正本證明與原本無異
                                      書  記  官
中    華    民    國  九十七  年   十二   月  三十一  日
                                                      Ｑ


司法院資訊處製作；財團法人民間司法改革基金會備份。
